臺灣臺南地方法院民事判決　　　　　　　 94年度再易字第4號
再審原告　丙○○
　　　　　甲○○
　　　　　乙○○
　　　　　癸○○○
　　　　　戊○○
　　　　　壬○○
　　　　　庚○○
　　　　　己○○
　　　　　辛○○
　　　　　丑○○○
　　　　　　　　　　五號
　　　 　 丁○○
再審被告　子○○
上列當事人間請求給付借款事件，再審原告對於中華民國九十四
年一月二十五日本院九十三年度簡上字第三六號確定判決提起再
審之訴，本院判決如左：
    主      文
再審之訴駁回。
再審訴訟費用由再審原告負擔。
    事      實
甲、再審原告方面：
一、聲明：
（一）鈞院九十三年度簡上字第三六號確定判決廢棄。
（二）再審被告在第一審簡易之訴駁回。
二、陳述：
（一）原確定判決以：基於民法時效制度產生之立法目的及強制
      執行法第九十五條第二項規定擬制撤回之規定係對於執行
      標的之不動產為之，準此，民法第一百三十六條第二項所
      定「時效因聲請強制執行而中斷者，若撤回其聲請，視為
      不中斷」。所謂「撤回其聲請」應僅指債權人主動或消極
      放棄執行（如強制執行法第十條第二項規定之情形），而
      撤回整個強制執行程序之情形而言。對於債權人業已積極
      主動行使其權利，就債務人之財產請求查封並連續拍賣，
      惟法律為免執行程序延宕、無實益執行，而為擬制性之撤
      回規定，若遽此推定債權人無繼續行使其權利之意思與行
      為，並認定為時效視為未中斷，顯非時效制度立法之本意
      ，且對債權人亦有失公平，自應予排除限制在外。是以，
      就民法第一百三十六條第二項之「撤回其聲請」，應限縮
      解釋其範圍，使其不包含強制執行法第九十五條第二項視
      為撤回之情形，以符立法之本意。因認，再審被告主張系
      爭借款之請求權仍未時效消滅乙節為可採信。
（二）惟「視為撤回」，該撤回雖非基於債權人之意願，而係基
      於強制執行法之規定擬制性之撤回，然性質上仍屬「撤回
      」無疑，是依民法第一百三十六條第二項之規定，該聲請
      強制執行既經撤回，則時效視為不中斷，自不發生再審被
      告所稱時效中斷重行起算之效力。原確定判決適用法規顯
      有錯誤，爰依民事訴訟法第四百九十六條第一項第一款之
      規定，於收受原確定判決正本三十日之不變期間內，對該
      確定判決提起再審之訴。
乙、再審被告方面：
    本件未經言詞辯論，再審被告亦未提出書狀作何聲明或陳述
    。
丙、本院依職權調閱本院新市簡易庭九十二年度新簡字第七三二
    號、本院九十三年度簡上字第三六號給付借款案卷、本院八
    十四年度執字第六七七二號聲請拍賣抵押物強制執行案卷。
    理      由
壹、程序方面：
    按再審之訴，應於三十日之不變期間內提起。前項期間，自
    判決確定時起算，判決於送達前確定者，自送達時起算；其
    再審之理由發生或知悉在後者，均自知悉時起算。但自判決
    確定後已逾五年者，不得提起。但以第四百九十六條第一項
    第五款、第六款或第十二款情形為再審之理由者，不適用前
    項但書之規定。民事訴訟法第五百條定有明文。查本件再審
    原告係以本院九十三年度簡上字第三六號民事確定判決，具
    有民事訴訟法第四百九十六條第一項第一款之再審事由，向
    本院提起再審之訴，上開本院九十三年度簡上字第三六號確
    定判決係於送達前確定，依上開規定，再審原告提起再審之
    訴之不變期間應自判決送達再審原告時起算，查再審原告係
    於九十四年二月三日收受本院九十三年度簡上字第三六號確
    定判決，有送達證書附於本院九十三年度簡上字第三六號給
    付借款案卷可稽，則再審原告於九十四年二月二十五日具狀
    提起再審之訴，並未逾三十日之不變期間，自屬合法，合先
    敘明。
貳、實體方面：
一、按再審之訴顯無再審理由者，得不經言詞辯論，以判決駁回
    之，民事訴訟法第五百零二條第二項定有明文。次按民事訴
    訟法第四百九十六條第一項第一款所謂適用法規顯有錯誤，
    應以確定判決違背法規或現存判例解釋者為限，若在學說上
    諸說併存尚無法規判解可據者、法律上見解之歧異，或對原
    確定判決所持法律上之見解有所爭執申辯，均難謂為適用法
    規顯有錯誤（參照最高法院五十七年台上字第一０九一號判
    例、五十九年度台再字第二四號判決、七十七年度台再字第
    四四號判決要旨）。
二、查再審原告提起本件再審之訴，無非以：民法第一百三十六
    條第二項規定「時效因聲請強制執行而中斷者，若撤回其聲
    請，或其聲請被駁回時，視為不中斷。」，所規定「撤回強
    制執行之聲請」，除指執行債權人主動或消極放棄執行（如
    強制執行法第十條第二項規定之情形）外，尚包含強制執行
    法第九十五條第二項規定「前項三個月期限內，無人應買前
　　，債權人亦得聲請停止前項拍賣，而另行估價或減價拍賣，
  　如仍未拍定或由債權人承受，或債權人未於該期限內聲請另
    行估價或減價拍賣者，視為撤回該不動產之執行。」之擬制
    撤回強制執行聲請之情形在內。惟查，再審原告主張民法第
　　一百三十六條第二項所規定「撤回強制執行之聲請」，包含
  　強制執行法第九十五條第二項規定之「擬制撤回強制執行之
    聲請」情形在內云云，未據再審原告提出任何現存之法律規
    定或判例解釋為憑，參諸前開說明，其據此指原確定判決有
    民事訴訟法第四百九十六條第一項第一款適用法規顯有錯誤
    情形云云，已有未合。
二、次查，民法第一百三十六條第二項規定係於十八年五月二十
    三日即已制定，十八年十月十日施行，條文內容為「時效因
    強制執行而中斷者，若撤回其聲請，或其聲請被駁回時，視
    為不中斷」，其立法理由為「查民律草案第二百八十七條理
    由謂強制執行，依承發吏而為者，以執行行為之開始，扣押
    為時效中斷之事由。又依法院而為者，以執行之聲請，為時
    效中斷之事由。故本條分別規定，並明示執行撤銷，及聲請
    撤回或被駁回者，不生時效中斷之效力」。嗣於七十一年一
    月四日修正為「時效因聲請強制執行而中斷者，若撤回其聲
    請，或其聲請被駁回時，視為不中斷」，其修正立法理由為
    ：『於「強制執行而中斷者」一語上增「聲請」二字，俾臻
    明確。』至於強制執行法第九十五條，其原條文為「經二次
    減價拍賣而未拍定之不動產，債權人不願承受或依法不得承
　　受時，應命強制管理；在管理中，得依債權人或債務人聲請
  　，再減價或另估價拍賣。」，嗣於八十九年二月二日修正時
    增定第九十五條第二項，其立法理由為「一經二次減價拍賣
    而未拍定之不動產，債權人不願承受或依法不得承受時，依
    現行法規定應命強制管理，惟依本法第七十五條第二項規定
    ，不動產之拍賣及強制管理，於性質上許可並認為適當時，
　　原得併行之，且經減價拍賣後付強制管理，及再減價拍賣或
  　另行估價拍賣，除延宕結案時間外，並無實益，爰將第一項
    有關強制管理及再減價拍賣或另估價拍賣之規定刪除，以為
　　兼顧債權人之權益，原條文第四項債權人得聲請減價拍賣之
 　 期間為六個月殊嫌過長，效果不彰，爰縮短為「三個月」，
　　以免案件延滯不決，影響當事人權益，移列為第二項。二原
  　第五項移列為第三項，並將「於本條第三項承買準用之」，
    配合修正為「於本條第一項承買準用之」。依上開立法經過
    可知，強制執行法第九十五條第二項規定係於八十九年間始
    增訂，其目的在避免案件延滯不決而影響當事人權益，此項
    規定，應非立法者在十八年間制定民法第一百三十六條第二
    項規定時所得預見，且參諸上開民法第一百三十六條第二項
    規定之立法理由，亦無有關之記載。因之強制執行法第九十
    五條第二項規定，是否為民法第一百三十六條第二項所定「
    撤回其聲請」所涵攝，核屬解釋法律及法律上見解問題，既
    尚無現存法規判解可據者，則對原確定判決所持之法律上見
    解，縱有爭執，參諸前開說明，亦非屬適用法規顯有錯誤情
    形。再審原告指本件原確定判決有「適用法規顯有錯誤」之
    再審原因，即無可取。
三、綜上所述，再審原告主張原確定判決有民事訴訟法第四百九
    十六條第一項第一款之再審理由，實不足採，從而，其執此
    提起本件再審之訴，顯無理由，爰不經言詞辯論，予以駁回
    。
四、據上論結，本件再審之訴為無理由，依民事訴訟法第五百零
    二條第二項、第七十八條，判決如主文。
中　　華　　民　　國　　94　　年　　4 　　月　　29　　日
                  民事第四庭    審判長法　官　吳森豐
                                      法　官　許蕙蘭
                                      法　官　鄭彩鳳
以上正本證明與原本無異。
如對本判決上訴，須於判決送達後20日內向本院提出上訴狀，同
時表明上訴理由；如已於本判決宣示後送達前提起上訴者，應於
判決送達後10日內補具上訴理由（均須按他造當事人之人數附繕
本）。
中　　華　　民　　國　　94　　年　　4 　　月　　29　　日
                                      書記官　凌昇裕
